臺灣高等法院臺南分院刑事判決
111年度上易字第136號
上  訴  人  
即  被  告  賴俊傑





上列上訴人即被告因違反家庭暴力防治法案件，不服臺灣嘉義地
方法院111年度易字第48號中華民國111年1月27日第一審判決（
起訴案號：臺灣嘉義地方檢察署110年度偵字第11649號），提起
上訴，本院判決如下：
    主      文
上訴駁回。
    事實及理由
一、上訴得明示僅就判決之刑、沒收或保安處分一部為之。刑事
    訴訟法第348條第3項定有明文。而為尊重當事人設定攻防之
    範圍，並減輕上訴審審理之負擔，容許上訴權人僅針對刑、
    沒收或保安處分一部提起上訴，其未表明上訴之認定犯罪事
    實部分，則不在第二審之審判範圍。如為數罪併罰之案件，
    亦得僅針對各罪之刑、沒收、保安處分或對併罰所定之應執
    行刑、沒收、保安處分，提起上訴，其效力不及於原審所認
    定之各犯罪事實，此部分犯罪事實不在上訴審審查範圍（11
    0年6月16日修正理由參照）。本件被告僅就原判決所處之刑
    部分提起上訴，業經本院與被告確認在卷（本院卷第44頁、
    88頁），是原判決關於犯罪事實部分，不在本院審理範圍。
二、本判決書關於犯罪事實、證據及理由部分，引用原審判決書
    之記載（如附件）。
三、被告上訴意旨略以：不服原判決併科罰金新臺幣（下同）3
    萬元，提起上訴。被告僅○○肄業之教育程度，原從事○○工作
    ，家中另有高齡父親00歲，身障母親00歲，需要被告扶養，
    請考量被告扶養雙親，經濟壓力甚大，撤銷罰金3萬元部分
    之判決。被告工作量不穩定，需視天氣情況，逢雨即休，平
    均收入只有0萬0仟元，經濟基礎薄弱，被告需負擔家庭開支
    ，無力繳納罰金，請求撤銷罰金部分之判決等語。
四、經查：
㈠、原判決以被告犯家庭暴力法治法第61條第1款、第2款、第4款
    之保護令罪，事證明確，予以論罪科刑，並敘明被告構成累
    犯及依累犯規定加重其刑所審酌之事由，量刑部分審酌被告
    與告訴人為母子關係，被告明知已延長民事通常保護令有效
    期限，且知悉前揭民事通常保護令之內容，竟仍於保護令之
    有效期間內，為本件違反保護令犯行，視法律及公權力於無
    物，並衡酌其坦承犯行，態度良好，暨其自陳○○肄業之智識
    程度，入監前從事○○○之○○工作，離婚，與父母親同住，沒
    有子女，及其犯罪手段、動機、目的等一切情狀，量處有期
    徒刑6月，併科罰金3萬元，及諭知易科罰金、易服勞役之折
    算標準。核其量刑事由與刑法第57條規定相符，並與卷內相
    關證據並無抵觸之處，其裁量權之行使尚無違誤之處。
㈡、被告雖以其教育程度、家庭經濟狀況為由，提起上訴，請求
    撤銷原判決關於罰金刑部分之諭知，然家庭暴力防治法第61
    條之違反保護令罪，其法定刑包含罰金刑，且屬「科或併科
    」之立法模式，得由法院於具體個案中裁量是否有併科罰金
    之必要。被告前已因違反家庭暴力防治法案件，先後經原審
    法院以107年度嘉簡字第753號判決判處拘役55日、107年度
    嘉簡字第815號判決判處有期徒刑3月、108年度嘉簡字第127
    0號判決判處有期徒刑3月、108年度嘉簡字第1357號判決判
    處有期徒刑4月、109年度朴簡字第394號判決判處有期徒刑6
    月確定，最近一次執行完畢日期為110年8月18日，本件再犯
    日期為110年12月16日，相距僅不到4月，可見被告縱使屢次
    因違反家庭暴力防治法案件經判刑及執行，仍無法恪遵保護
    令之誡命，而家庭暴力犯罪具有隱密性、持續性之特性，如
    非透過保護令等預防性措施，刑事訴訟程序經常有舉證困難
    、緩不濟急之缺失，因而對於法院所核發之保護令未能遵守
    ，不僅突顯行為人對於被害人不知尊重，亦彰顯行為人對於
    法秩序及司法誡命之忽視，對於屢次違反保護令之人，除應
    由被害人所受危害嚴重性予以斟酌外，亦應考量行為人對於
    公權力之藐視，是以，本件被告前已因違反保護令罪經判處
    有期徒刑6月確定，於執行完畢後，又犯本件案件，基於刑
    罰防衛社會及矯正被告之功能，原判決就本件犯行量處有期
    徒刑6月，並諭知併科罰金3萬元，尚與上開刑罰之目的無違
    ，而被告上訴所指之各項事由，亦為原審量刑時所斟酌，且
    被告上訴後，告訴人仍表示無法原諒被告，有本院公務電話
    紀錄可參（本院卷第93頁），於量刑上亦無從另為對被告有
    利之考量。
五、綜上，被告以上開理由指摘原判決諭知併科罰金違誤，請求
    撤銷原判決所處之罰金刑，為無理由，應予駁回。
六、應適用之程序法條：刑事訴訟法第368條、第373條。　　
本案經檢察官柯文綾提起公訴、檢察官陳昱旗到庭執行職務。
中　　華　　民　　國　　111 　年　　4 　　月　　26　　日
                  刑事第一庭    審判長法　官  楊清安
                                      法　官  陳顯榮
                                      法　官  蕭于哲
以上正本證明與原本無異。
不得上訴。
　　　　　　　　　　　　　　　　　　　書記官  鄭信邦　　
中　　華　　民　　國　　111 　年　　4 　　月　　26　　日
附錄本案論罪科刑法條全文
家庭暴力防治法第61條
違反法院依第14條第1項、第16條第3項所為之下列裁定者，為本
法所稱違反保護令罪，處3年以下有期徒刑、拘役或科或併科新
臺幣10萬元以下罰金：
一、禁止實施家庭暴力。
二、禁止騷擾、接觸、跟蹤、通話、通信或其他非必要之聯絡行
    為。
三、遷出住居所。
四、遠離住居所、工作場所、學校或其他特定場所。
五、完成加害人處遇計畫。